臺灣嘉義地方法院刑事判決　　　　　　　100年度訴字第661號
公　訴　人　臺灣嘉義地方法院檢察署檢察官
被　　　告　蘇智勇
指定辯護人　本院公設辯護人顏玲玲
上列被告因違反槍砲彈藥刀械管制條例案件，經檢察官提起公訴
（100年度偵字第5205號），本院判決如下：
    主  文
蘇智勇犯非法持有可發射子彈具殺傷力之槍枝罪，累犯，處有期
徒刑貳年，併科罰金新臺幣伍萬元，罰金如易服勞役，以新臺幣
壹仟元折算壹日，扣案仿WALTHER廠PPK/S型半自動手槍之可發射
子彈具殺傷力改造手槍壹枝（含彈匣壹個，槍枝管制編號000
0000000）沒收。
    犯 罪 事 實
一、蘇智勇於民國84年間因違反麻醉藥品管理條例案件，經臺灣
    板橋地方法院84年度訴緝字第41號判決處有期徒刑 5月確定
    ，於84 年4月24日易科罰金執行完畢。詎其仍不知悔改，明
    知可發射子彈具殺傷力之槍枝，係屬槍砲彈藥刀械管制條例
    第4 條第1項第1款所列之管制物品，非經中央主管機關之許
    可，不得持有，竟基於持有可發射子彈具殺傷力槍枝之犯意
    ，於86年6月間某日，在嘉義縣六腳鄉崙陽村崙子3號住處，
    持有仿WALTHER廠PPK/S型半自動手槍、換裝土造金屬槍管而
    成之可發射子彈具殺傷力改造手槍1枝（含彈匣1個，槍枝管
    制編號0000000000），並將上開槍枝藏放在嘉義縣六腳鄉崙
    陽村崙子3 號住處之廢棄屋內。嗣蘇智勇於另案涉犯違反毒
    品危害防制條例案件偵查中之100 年7月4日上午10時12分許
    ，在有偵查犯罪職權之機關或公務員發覺前，主動向警員坦
    承持有上開槍枝而自首接受裁判，並於同日上午11時許，為
    報繳其持有之全部槍枝，同意帶同警員至上開藏槍地點搜索
    起出上開槍枝，始查悉上情。
二、案經嘉義縣警察局移請臺灣嘉義地方法院檢察署檢察官偵查
    起訴。
    理  由
壹、程序部分：
    按被告以外之人於審判外之陳述，經當事人於審判程序同意
    作為證據，法院審酌該言詞陳述或書面陳述作成時之情況，
    認為適當者，亦得為證據。當事人、代理人或辯護人於法院
    調查證據時，知有第159條第1項不得為證據之情形，而未於
    言詞辯論終結前聲明異議，視為有前項之同意，刑事訴訟法
    第159條之5定有明文。查本件認定事實所援引具傳聞性質之
    言詞或書面證據，關於證據能力，提示當事人及辯護人均對
    之表示無意見（見本院卷第26至27頁），亦未於本案言詞辯
    論終結前聲明異議，而本院審酌該等審判外陳述作成當時之
    過程、內容、功能等情況綜合判斷，認具備合法可信之適當
    性保障而具證據能力，得採為認定事實之基礎，合先敘明。
貳、實體部分：
一、訊據被告蘇智勇固坦承有上開持有槍枝犯行（見本院卷第26
    頁、第38 頁），惟辯稱：上揭槍枝係於86年6月間某日，伊
    因借款予真實姓名年籍資料不詳綽號「宗陽」之男子（下稱
    「宗陽」），伊收受「宗陽」交付之槍枝以為借款擔保云云
    （見本院卷第41 頁、偵卷第17頁、警卷第5頁）。查被告上
    開持有槍枝犯行，業據被告供承在卷，並有上揭槍枝扣案可
    憑，復有搜索扣押筆錄、扣押物品目錄表、藏槍地點現場及
    扣押物品照片存卷可考（見警卷第8 至14頁），且扣案之上
    揭槍枝經送內政部警政署刑事警察局鑑定，結果認為上揭槍
    枝係改造手槍，由仿WALTHER廠PPK/S型半自動手槍製造之槍
    枝，換裝土造金屬槍管而成，擊發功能正常，可供擊發適用
    子彈使用，認具殺傷力，有該局100年8月24日刑鑑字第1000
    097047號鑑定書在卷（偵卷第21至22頁）可稽，堪認被告上
    開任意性自白與事實相符，應可採信。至被告上開辯稱「宗
    陽」交付上揭槍枝以為借款擔保一情，「宗陽」既為真實姓
    名年籍資料不詳之人，被告無法提供「宗陽」之聯絡方式，
    僅表示「宗陽」業已失蹤，復查無其他證據可資佐證，是尚
    難認定有上揭「宗陽」交付上揭槍枝給被告以為借款擔保之
    事；且即便依被告上揭所辯，被告亦全然未敘及其與「宗陽
    」有何借款償還期限約定，是被告收受上揭槍枝究係作為借
    款擔保（應為他人而占有管領）或抵償借款債務（應為自己
    而占有管領），亦屬有疑；再按寄藏與持有，均係將物置於
    自己實力支配之下，僅寄藏必先有他人之持有行為，而後始
    為之受寄代藏，故寄藏之受人委託代為保管，其保管之本身
    ，亦屬持有，此持有係寄藏之當然結果。而寄藏與持有之界
    限，應以持有即實力支配係為他人或為自己而占有管領為判
    別準據（最高法院74年台上字第3400號判例意旨參照、97年
    度台上字第2334號判決亦同此見），是綜合上開證據，被告
    對上揭槍枝有占有管領、實力支配一情，已足認定，殆無疑
    義，故僅認定被告持有上揭槍枝之事實。是本件事證明確，
    被告上開持有槍枝犯行洵堪認定。
二、核被告所為，係犯槍砲彈藥刀械管制條例第8條第4項之非法
    持有可發射子彈具殺傷力之槍枝罪。被告有如犯罪事實欄一
    所示之前案紀錄，有臺灣高等法院被告前案紀錄表（本院卷
    第45至53頁）在卷可稽。其於受徒刑之執行完畢後，5 年以
    內故意再犯本件有期徒刑以上之罪，為累犯，應依法加重其
    刑。按刑法第62條規定，對於未發覺之罪自首而受裁判者，
    得減輕其刑。但有特別規定者，依其規定。又槍砲彈藥刀械
    管制條例第18 條第1項前段規定，犯本條例之罪自首，並報
    繳其持有之全部槍砲、彈藥、刀械者，減輕或免除其刑。則
    該條例既為刑法之特別法，其第18 條第1項前段規定，為刑
    法第62條但書所示之特別規定，自應優先適用。查本件被告
    於有偵查犯罪職權之機關或公務員發覺前，即100 年7月4日
    上午10時許，被告因另案違反毒品危害防制條例接受警詢時
    ，主動向警方供述上揭持有槍枝犯行，並為報繳其持有之全
    部槍枝，帶同警方至上開藏槍地點取槍等情，業據被告供承
    在卷（見本院卷第28頁、偵卷第17頁、警卷第1至6頁），並
    有前揭搜索扣押筆錄、扣押物品目錄表、藏槍地點現場及扣
    押物品照片在卷可稽，且有上開槍枝扣案佐證。是被告所為
    與槍砲彈藥刀械管制條例第18 條第1項前段規定自首並報繳
    其持有之全部槍枝之條件相符，應依法減輕其刑，並先加後
    減之。爰審酌具殺傷力之槍枝屬高度危險物品，稍有不慎容
    易危害自己及他人之生命及身體，對社會治安產生之潛在危
    險非輕，犯罪動機、目的均不足取，惟念被告主動供出犯行
    ，態度良好，深有悔意，國中畢業之教育程度，從事噴漆工
    作，經濟狀況小康等一切情狀，量處如主文所示之刑，並諭
    知罰金如易服勞役之折算標準。扣案仿WALTHER廠PPK/S型半
    自動手槍之改造手槍1枝（含彈匣1個，槍枝管制編號000000
    0000）可發射子彈具有殺傷力，核屬違禁物，不問屬於犯罪
    行為人與否，應依刑法第38條第1項第1款予以宣告沒收。
據上論斷，應依刑事訴訟法第299條第1項前段，槍砲彈藥刀械管
制條例第8條第4項、第18條第1項前段，刑法第11條、第47條第
1項、第42條第3項、第38條第1項第1款，判決如主文。
本案經檢察官李鵬程到庭執行職務。
中    華    民    國   100    年    11    月   9      日
                  刑事第四庭  審判長法  官  蔡憲德
                                    法  官  王慧娟
                                    法  官  胡修辰
以上正本證明與原本無異。
如不服本判決應於收受判決後10日內向本院提出上訴書狀，並應
敘述具體理由；其未敘述上訴理由者，應於上訴期間屆滿後20日
內向本院補提理由書（均須按他造當事人之人數附繕本）「切勿
逕送上級法院」。
中    華    民    國   100    年    11    月   9      日
                                    書記官  林金福
附錄本案論罪科刑法條全文：
槍砲彈藥刀械管制條例第8條
未經許可，製造、販賣或運輸鋼筆槍、瓦斯槍、麻醉槍、獵槍、
空氣槍或第 4 條第 1 項第 1 款所定其他可發射金屬或子彈具
有殺傷力之各式槍砲者，處無期徒刑或 5 年以上有期徒刑，併
科新臺幣 1 千萬元以下罰金。
未經許可，轉讓、出租或出借前項所列槍枝者，處 5 年以上有
期徒刑，併科新臺幣 1 千萬元以下罰金。
意圖供自己或他人犯罪之用，而犯前二項之罪者，處無期徒刑或
7 年以上有期徒刑，併科新臺幣 1 千萬元以下罰金。
未經許可，持有、寄藏或意圖販賣而陳列第 1 項所列槍枝者，
處 3 年以上 10 年以下有期徒刑，併科新臺幣 7 百萬元以下罰
金。
第 1 項至第 3 項之未遂犯罰之。
犯第 1 項、第 2 項或第 4 項有關空氣槍之罪，其情節輕微者
，得減輕其刑。